【裁判字號】    92,聲判,19
【裁判日期】    920320
【裁判案由】    聲請交付審判
【裁判全文】
臺灣士林地方法院刑事裁定                          九十二年度聲判字第一九號
    聲  請  人  甲○○
    代  理  人  潘永芳律師
    被      告  乙○○
                丙○○
右列聲請人因被告等竊盜案件，不服臺灣高等法院檢察署檢察長於中華民國九十二年
一月二十二日駁回再議之處分（九十二年度上聲議字第二八０號），聲請交付審判，
本院裁定如左：
    主  文
聲請駁回。
    理  由
一、按告訴人不服上級法院檢察署檢察長或檢察總長認再議為無理由而駁回之處分者
    ，得於接受處分書後十日內委任律師提出理由狀，向該管第一審法院聲請交付審
    判。法院認為交付審判之聲請不合法或無理由者，應駁回之。刑事訴訟法第二百
    五十八條之一、第二百五十八條之三第二項前段，分別定有明文。
二、本件聲請人甲○○以被告乙○○、丙○○涉犯竊盜罪，向臺灣士林地方法院檢察
    署檢察官提出告訴，經該署檢察官於民國九十一年十一月二十六日為不起訴處分
    後（九十一年度偵字第八六七六號），聲請人不服，聲請再議亦經臺灣高等法院
    檢察署檢察長於九十二年一月二十二日以九十二年度上聲議字第二八０號處分書
    認聲請人再議為無理由而駁回再議。聲請人於九十二年二月十九日收受再議駁回
    處分書後於法定不變期間內 (聲請人住所於汐止，向本院為訴訟行為之在途期間
    為二日，故至遲應於九十二年三月十三日前為交付審判之聲請)聲請交付審判，
    程序上於法核無不合。
三、聲請交付審判意旨略以：本案每只貨櫃價值達新臺幣 (下同) 二萬五千元，該三
    只貨櫃價值達七萬五千元，有證人何柱臣可以為證，且聲請人已在該貨櫃內施作
    裝潢，亦有證人姚添進可證，該等裝潢及家具物品於九十一年三月二十九日以前
    均尚存在，亦有證人張立樹、張森洲可證，檢察官均未予傳訊，顯有調查未盡之
    疏。
四、本院查：
(一)按新修正刑事訴訟法第二百五十八條之一規定告訴人得向法院聲請交付審判，係
    新增對於「檢察官不起訴或緩起訴裁量權」制衡之一種外部監督機制，法院僅就
    檢察官所為不起訴或緩起訴之處分是否正確加以審查，以防止檢察機關濫權，依
    此立法精神，同法第二百五十八條第三項規定法院審查聲請交付審判案件時「得
    為必要之調查」，其調查證據之範圍，自應以偵查中曾顯現之證據為限；而同法
    第二百六十條對於不起訴處分已確定或緩起訴處分期滿未經撤銷者得再行起訴之
    規定，其立法理由說明該條所謂不起訴處分已確定者，包括「聲請法院交付審判
    復經駁回者」之情形在內，是前述「得為必要之調查」，其調查證據範圍，更應
    以偵查中曾顯現之證據為限，不得就告訴人新提出之證據再為調查，亦不得蒐集
    偵查卷以外之證據，否則，將與刑事訴訟法第二百六十條之再行起訴規定，混淆
    不清，亦將使法院兼任檢察官而有回復「糾問制度」之虞；且法院裁定交付審判
    ，即如同檢察官提起公訴使案件進入審判程序，是法院裁定交付審判之前提，必
    須偵查卷內所存證據已符合刑事訴訟法第二百五十一條第一項規定「足認被告有
    犯罪嫌疑」檢察官應提起公訴之情形，亦即該案件已經跨越起訴門檻，否則，縱
    或法院對於檢察官所認定之基礎事實有不同判斷，但如該案件仍須另行蒐證偵查
    始能判斷應否交付審判者，因交付審判審查制度並無如同再議救濟制度得為發回
    原檢察官續行偵查之設計，法院仍應依同法第二百五十八條之三第二項前段規定
    ，以聲請無理由裁定駁回，合先敘明。
(二)被告乙○○、丙○○等將聲請人所有三只貨櫃，視為廢棄物而無條件同意蘇文正
    清理，有被告提出之照片六張附卷可稽，並經證人蘇文正於警局詢問時證述明確
    ，且聲請人亦不否認該六張照片所示之貨櫃為其所有，而依偵查卷附照片拍攝之
    三只貨櫃來看，確已殘破不堪，而有滋生蚊蠅之疑慮，客觀上觀之，確足使一般
    人認為該物品為他人所棄置。再者，聲請人所有之貨櫃內，於九十年八月十九日
    已空無一物，有被告於九十年八月十九日拍攝之照片二張為憑，並無聲請人所指
    貨櫃內尚有電視機三台、電冰箱一台、錄影機二台、冷凍櫃一台、發電機二台、
    鑽土機二台、腳踏車二台、手推車四台、辦公桌一只、土木工具一批等有價值之
    物品。再參以聲請人與被告簽訂之房屋租賃契約書第一條：「甲方（被告）房屋
    所在地及使用範圍：甲方出租範圍權限於大同路二段五０四號自建之四０坪鐵皮
    屋及舊屋拆建之空地，亦屬乙方（聲請人）使用範圍，唯該部分已為政府徵收為
    道路拓寬之用，未來當確定實施拓寬之時，乙方之使用權亦自然消失不得有議」
    ，第十七條：「租賃期滿遷出時，乙方所有任何傢俬雜物等，若有留置不搬者，
    應視作廢物論，任憑甲方處理，乙方決不異議」，有該契約書可憑（見偵查卷第
    三十五頁、三十六頁反面），以及聲請人於九十一年九月十二日訊問時自承：「
    （你租到何時？）我租到去年的八月四日」（見同上卷第三十三頁）等節，足認
    被告於聲請人延宕近一年不搬，且該貨櫃外觀足使人認為係廢棄物，而主觀上認
    為係承租人所棄置之物委請環保清潔公司前往以廢棄物處理，於主觀上無不法所
    有意圖甚明。檢察官據以不起訴處分，於法核無違誤。
(三)聲請人雖一再主張貨櫃價值高達七萬五千元，然不僅未提出任何專業之根據，且
    由系爭貨櫃照片觀之，一般人僅會以為是廢棄物已如前述，是客觀上並無從由該
    貨櫃外觀判斷其價值高達七萬五千元，是亦無從以該貨櫃價值實際上真係七萬五
    千元而遽認被告等主觀上有何不法所有之意圖。聲請人雖又謂該等貨櫃內有辦公
    桌等家具或工具，所述與卷附照片明顯不符，已不足採信，況被告為出租人，於
    聲請人不再承租房屋土地遷出後一年餘始根據租賃契約之約定，將聲請人遺留其
    上之物品加以處理，難認其主觀上有何不法所有意圖已如前述，是即便該貨櫃內
    確有聲請人所指之家具等物，亦與犯罪成立與否無涉，從而聲請人一再聲請傳訊
    之證人經核並無傳喚之必要。況衡諸前揭說明可知，法院對交付審判之聲請之審
    理，本不得另行調查卷外之證據，聲請人聲請調查，於法亦有不合。
(六)綜上，原不起訴處分及駁回再議聲請之處分，認被告等並無不法所有之意圖因認
    被告等並無竊盜犯行，尚無不當，聲請意旨未詳交付審判制度立法精神，未能具
    體指明偵查卷內所存證據，如何已具相當證據足以認定被告有其所指訴應予起訴
    審理之竊盜犯罪事實，而應由本院裁定交付審判，僅以卷內所無之證據資料、推
    測之詞，推定被告犯罪事實，而指摘檢察官偵查未臻完備及採證推論不妥，實無
    理由，本院既認本件無得據以交付審判之事由存在，聲請人聲請交付審判，自應
    予駁回。
五、依刑事訴訟法第二百五十八條之三第二項前段，裁定如主文。
中    華    民    國    九十二    年      三      月        二十        日
                            臺灣士林地方法院刑事第三庭
                                審判長法  官  雷  雯  華
                                      法  官  李  育  仁
                                      法  官  王  沛  雷
右正本證明與原本無異。
本件不得抗告。
                                      書記官  詹  志  鵬
中    華    民    國    九十二    年      三      月       二十四       日


司法院資訊處製作；財團法人民間司法改革基金會備份。
